臺灣高等法院民事判決　　　　　　　　 94年度建上易字第2號
上　訴　人　頤偉實業有限公司
法定代理人　趙志偉
訴訟代理人　曾劍虹律師
被　上訴人　安倉營造股份有限公司
法定代理人　張欣夷
訴訟代理人　吳東鵬
上列當事人間請求給付工程款事件，上訴人對於中華民國93年11
月30日臺灣臺北地方法院92年度建字第2 號第一審判決提起上訴
，本院於94年5月31日言詞辯論終結，判決如下：
    主  文
原判決關於駁回上訴人後開第二項之訴部分及訴訟費用（確定部
分除外）之裁判均廢棄。
被上訴人應再給付上訴人新台幣柒拾玖萬仟元，及自民國92年
7月9日起至清償日止，按週年利率百分之五計算之利息。
第一審（確定部分除外）、第二審訴訟費用由被上訴人負擔。
    事實及理由
一、上訴人主張：被上訴人之經理楊盛傑於民國（下同）91年8
    月30日及同年9月4日將其承攬國軍湖口AR-HKF營區整建工程
    之部分工程即Ｃ、Ｄ棟餐廳屋頂桁架工程及Ｂ、Ｃ、Ｄ棟餐
    廳屋頂彩鋼工程分包予伊承建，伊依約進行該工程。嗣伊所
    收訂金為楊盛傑簽發、發票日為91年10月31日、面額913,44
    1元之支票未兌現，伊即於91年11月4日與被上訴人協商，惟
    被上訴人不承認原工程合約，強制更改合約定作人為訴外人
    雄聖實業有限公司（下稱雄聖公司），將被上訴人改列為保
    證人，並由被上訴人支付上開訂金及合約所列工程款，要求
    伊依原合約繼續施工，且被上訴人匯款入楊盛傑支票帳戶，
    使伊兌領上開訂金支票。詎伊續行施工後，請求上開屋頂桁
    架工程第二期工程款2,793,000元時， 由楊盛傑交付之同額
    支票，亦未獲付款。兩造復於12月16日再達成協議，由被上
    訴人簽發發票日為92年1月20日、面額2,000,000元之支票，
    及由楊盛傑簽發發票日為92年2月28日、面額793,000元之支
    票清償， 惟其中楊盛傑所簽發面額793,000元之支票未獲付
    款，迄本件工程全部完工，被上訴人仍拒絕對上開793, 000
    元外未付款負責，屢經催討，均無結果。依工程合約書第五
    條、新增備註條款、91年12月16日協議書及民法第505 條，
    求為判命被上訴人應給付上訴人 793,000元及自起訴狀繕本
    送達之翌日起至清償日止，按週年利率百分之五計算之利息
    等語（原審確定部分，不另贅論）。
二、被上訴人則以：
  (一)伊並未於91年8月30日及同年9月4日將所承攬之國軍湖口AR-
    HKF 營區整建工程之部分工程即Ｃ、Ｄ棟餐廳屋頂桁架工程
    及Ｂ、Ｃ、Ｄ棟餐廳屋頂彩鋼工程分包予上訴人承攬。伊係
    於91年4月4日將上開工程分包交由雄聖公司施作，詎雄聖公
    司負責人楊盛傑竟擅自持伊交付僅供准許與建築師、北工處
    公文事件處理上使用之公司大小章，擅自用印與上訴人簽訂
    上開工程合約，伊為解決紛爭以利工程進行，經與上訴人及
    雄聖公司協調同意下，伊應上訴人要求，始擔任上開工程合
    約雄聖公司之保證人。
  (二)91年12月16日協議書，乃因上訴人與定作人雄聖公司所訂合
    約受領雄聖公司為支付桁架工程第二期款所交付 2,793,000
    元，楊盛傑簽發之支票經提示未兌領，上訴人要求伊給付，
    伊為履行保證責任及解決上開紛爭，並利工程進行，於91年
    12月16日，經兩造與雄聖公司三方協議約定，由伊開立2,00
    0,000元期票支付，雄聖公司開立793,000元期票支付，核其
    性質，屬民法第736條之和解，依民法第737條規定，上訴人
    就2,793,000元因和解而僅有向伊及雄聖公司分別請求2,000
    ,000 元及793,000元之權利， 亦即伊對上開2,793,000元僅
    負給付2,000,000元之義務，且伊已依上開協議清償完畢。
    至於雄聖公司應給付上訴人793,000元部分， 伊並無給付之
    義務等語，資為抗辯。
三、本件原審對上訴人上開部分之請求，為其敗訴之判決，上訴
    人聲明不服，提起上訴，上訴聲明：(一)原判決關於駁回上訴
    人後開第二項之訴部分廢棄；(二)被上訴人應再給付上訴人79
    3,000元及 自起訴狀繕本送達翌日起至清償日止按年息百分
    之五計算之利息。被上訴人答辯聲明則求為判決駁回上訴。
四、上訴人主張(一)楊盛傑於91年8 月30日及同年9月4日以被上訴
    人之名義，將國軍湖口AR-HKF營區整建工程之部分工程即Ｃ
    、Ｄ棟餐廳屋頂桁架工程及Ｂ、Ｃ、Ｄ棟餐廳屋頂彩鋼工程
    分包予上訴人；(二)上訴人於91年11月4 日與被上訴人協商，
    變更合約定作人為雄聖公司，被上訴人則改列為保證人。被
    上訴人依其股份有限公司登記表第15項所營事業之記載，得
    為承攬一般土木工程業務同業間對外保證；(三)前開桁架工程
    第二期工程款2,793,000元， 原由楊盛傑交付同額支票，惟
    未獲付款，上訴人遂於91年12月16日與被上訴人、楊盛傑達
    成協議，由被上訴人簽發發票日為92年1月20日、面額200萬
    元之支票，及由楊盛傑簽發發票日為92年2月28日、面額793
    ,000 元之支票。惟其中楊盛傑所簽發793,000元之支票未獲
    付款；(四)前開工程於92年8 月18日經業主聯勤北部地區工程
    處正式驗收完成之事實，業據其提出湖口營區Ｂ、Ｃ、Ｄ棟
    餐廳屋頂彩鋼工程合約書、Ｃ、Ｄ棟餐廳屋頂桁架工程合約
    書、協議書、被上訴人股份有限公司變更登記表各一件、支
    票影本三紙為證（見原審卷第10-27頁、第120頁），並有聯
    勤北部地區工程處92年12月15日陝逸字第0920004260號函在
    卷可稽（見原審卷第168-178頁）， 復為被上訴人所不爭執
    （見原審卷第227頁），自堪認為真實。
五、本件爭點在於： 被上訴人有無給付上訴人793,000元之義務
    ？
    上訴人主張91年12月16日之三方協議固將上開屋頂桁架工程
    應付第二期工程款分由被上訴人以支票支付2,000,000元 、
    楊盛傑以支票支付793,000元， 但上開協議書為併存債務承
    擔及新債清償之性質，楊盛傑所交付之七十九萬三千元既未
    兌現，被上訴人應負給付工程款之債務並未消滅云云，為被
    上訴人所否認，並辯稱91年12月16日協議書之性質，屬民法
    第736條之和解等語。
六、經查：
  (一)卷附系爭工程合約二紙均加註：雄聖實業有限公司（法定代
    理人楊盛傑）若無法依照合約履行付款，甲方保證人安倉營
    造股份有限公司（即被上訴人）無條件為乙方頤偉實業有限
    公司（即上訴人）支付此合約所有項目之金額（見原審卷第
    16 、23頁）， 是被上訴人就雄聖公司未付之工程款，依約
    無條件應負保證給付之責任。
  (二)嗣雄聖公司所欠第二期工程款2,793,000元 由楊勝傑交付同
    額之支票予上訴人，並未獲兌現，有卷附支票在卷可憑（見
    原審卷第24頁），兩造及楊盛傑為解決上開工程款之支付，
    遂於91年12月16日簽立系爭協議書，並且於第四點註明：保
    證人同意爾後尚未完成及請款部分，乙方得向保證人請領工
    程款，亦有卷附協議書在卷可憑（見原審卷第25頁）。依第
    四點證明，足見上訴人於系爭協議書並無減少或解除被上訴
    人保證責任之意思，而係再度強調被上訴人就尚未完成及請
    款部分仍應負保證責任，不得推諉。
  (三)系爭協議書固立：1.保證人（即被上訴人）同意開立2,000,
    000元期票1月20日支付乙方（即上訴人）2.甲方（楊盛傑）
    同意開793,000元期票2月28日支付乙方，惟僅將應付之工程
    款2,793,000元分開由被上訴人以支票支付2,000,000元，另
    由楊盛傑以其支票支付793,000元， 惟查此項約定，參以系
    爭協議書並無上訴人放棄其餘請求以觀性質為新債清償（民
    法第320條）而非和解。若楊盛傑所簽發之793,000元支票未
    獲兌領，則原有之工程款793,000元並未消滅。 本件楊盛傑
    所簽發之793,000元支票既未兌現，已如前述，則該793,000
    元之債務仍然存在，被上訴人應負給付工程款之保證責任自
    未消滅。被上訴人抗辯：系爭協議書係和解性質，其已清償
    自己負擔之部分，而不負給付793,000元之義務云云， 自不
    足採。
七、綜上，上訴人依協議書之約定，請求被上訴人給付人793,00
    0元及自起訴狀繕本送達之翌日（即92年7月9日） 起至清償
    日止，按週年利率百分之五計算之利息，洵屬有據，應予准
    許。原審未察，為上訴人不利之判決，自有未洽。上訴意旨
    ，指摘原判決此部分不當，為有理由，應由本院廢棄改判如
    主文第二項所示。
八、本件事證已臻明確，兩造其餘攻擊防禦方法及舉證，核與判
    決結果並不生任何影響，爰不一一贅述，併此敘明。
九、據上論結，本件上訴為有理由，依民事訴訟法第450條、第7
    8條之規定，判決如主文。
中　　華　　民　　國　　94　　年　　6 　　月　　14　　日
                  民事第三庭審判長法  官　林敬修
                                  法  官　藍文祥
                                  法  官　劉勝吉
正本係照原本作成。
不得上訴。
中　　華　　民　　國　　94　　年　　6 　　月　　15　　日
　　　　　　　　　　　　　　　　　書記官　李翠齡
